臺灣士林地方法院刑事判決　　　　　　 93年度交易字第125號
公　訴　人　臺灣士林地方法院檢察署檢察官
被　　　告　甲○○
輔　佐　人
即被告之兄　乙○○
上列被告因過失傷害案件，經檢察官聲請簡易判決處刑（93年度
偵字第3044號），本院士林簡易庭認不宜簡易判決處刑（93年士
交簡字第964 號），簽移本院改依通常程序審理，本院判決如下
：
    主  文
甲○○因過失傷害人，處拘役伍拾日，如易科罰金以佰元折算
壹日。
    事  實
一甲○○於民國92年8 月15日上午8 時許，騎乘車號DVC-587 號
  機車，沿台北市○○區○○路內側車道由西向東方向行駛，於
  同日上午8 時27分許（起訴書誤為上午8 時25分），行經台北
  市○○區○○路245 號前，欲超越前車至外側車道而至其任職
  意機車行駛時，駕駛人應注意兩車併行之間隔，並隨時採取必
  要之安全措施，以避免發生危險，且當時氣候晴，日間有自然
  光線，路面乾燥、無缺陷、無障礙物、視距良好，按當時情形
  並無不能注意之情事，詎竟疏未注意兩車併行之間隔，並隨時
  採取必要之安全措施，即冒然趨車超越與其同向在其右前方由
  丙○○騎乘之車號DTB-089 號機車，並於與丙○○騎乘之機車
  併行時未注意兩車併行之間隔，致其騎乘之DVC-587 號機車碰
  到告訴人騎乘之DTB-089 號機車，且被告所騎機車之右手把並
  勾到丙○○所騎機車之左手把，丙○○因而重心不穩人車倒地
  ，並受有左手肘2 處挫擦傷（各4 公分×1.5 公分、1 公分×
  1 公分）、左膝2 處挫擦傷（2 公分×2 公分、4 公分×4公
  分）、右膝擦傷（3 公分×3 公分）、左肱骨鷹嘴窩骨折之傷
  害。
二案經被害人丙○○訴由台北市政府警察局內湖分局報告台灣士
  林地方法院檢察署檢察官聲請簡易判決處刑，本院士林簡易庭
  認不宜以簡易判決處刑，而簽移本院改依通常程序審理。
    理  由
甲、被告就公訴人所舉證據證據能力爭執部分：
  查公訴人提起本件公訴，所引用之證據方法為被告之供述、證
  人丙○○之證述，及道路交通事故現場圖、交通事故分析研判
  表、車損照片、診斷證明書等，被告於本院準備程序就公訴人
  所舉上開證據方法之證據能力均予否認，查：
  (一)按被告以外之人於審判外之言詞或書面陳述，除法律有規定
    者外，不得作為證據，刑事訴訟法第159 條第1 項定有明文
    ，是被告以外之人於審判外之言詞或書面陳述，除非法律別
    有規定者，否則不得作為證據，亦即除非法律別有規定外，
    否則傳聞證據不得做為證據。而刑事訴訟法於第159 條之後
    定有第159 條之1 、第159 條之2 、第159 條之3 、第159
    條之4 、第159 條之5 條則為第159 條第1 項所稱之例外規
    定，先予陳明。
  (二)查甲○○於警詢、偵查中之供述，依前開刑事訴訟法第159
    條第1 項規定，自有證據能力。次按被告以外之人於偵查中
    向檢察官所為之陳述，除顯有不可信之情況者外，得為證據
    ，刑事訴訟法第159 條之1 定有明文，是被告以外之人於偵
    查中向檢察官所為之陳述，除顯有不可信之情況外，均得為
    證據，依前述，此條規定為刑事訴訟法第159 條第1 項規定
    之例外規定。查證人丙○○於警詢及偵查中之陳述，核屬刑
    事訴訟法第159 條第1 項所稱被告以外之人於審判外之言詞
    或書面陳述，原均無證據能力，不得作為證據，惟證人丙○
    ○於93年4 月13日檢察官庭訊時具結作證所為之陳述，因本
    院查無顯有不可信之情況，依前開第159 條之1 之規定，當
    得為證據。是被告警詢、偵查之供述、證人丙○○於檢察官
    訊問時所為之陳述，均有證據能力，被告否認此部分之證據
    能力，自不足採，至被告否認證人丙○○於警詢供述之證據
    能力，為有理由，此部分不得作為證據。
  (三)再按除顯有不可信之情況外，公務員職務上製作之紀錄文書
    、證明文書、除顯有不可信之情況外，從事業務之人於業務
    上或通常業務過程所須製作之紀錄文書、證明文書，均得為
    證據，刑事訴訟法第159 條之4 定有明文。查公訴人舉為證
    據之道路交通事故現場圖、診斷證明書，分別為公務員職務
    上製作之紀錄文書、從事業務之人於業務上所製作之紀錄文
    書、證明文書，依前開規定，自得為證據。被告否認此部分
    之證據能力，當屬無據。
  (四)至車損照片，乃以相機拍攝被告所騎DVC-587 號機車及告訴
    人所騎DTB-089 號機車於本件車禍發生後車況之照片，為書
    證之一種，非屬人之供述之傳聞證據，車損照片部分，經本
    院依刑事訴訟法第164 條、第165 條踐行法定程序後，自得
    作為證據。
  (五)另公訴人舉為證據之交通事故分析研判表，乃承辦警員對於
    肇致本件車禍原因之分析研判，核其性質屬該警員於審判外
    之供述，非屬刑事訴訟法第159 條之4 所稱之公務員職務上
    製作之紀錄文書或證明文書，被告既不同意作為證據，則交
    通事故分析研判表當無證據能力。
乙、論罪之理由及科刑：
一訊據被告甲○○，固不否認於前開時間，騎乘DVC-587 號機車
  行經告訴人丙○○所述之車禍發生地，且其於台北市○○區○
  ○路由西往東方向行駛時，有超越在其機車右前方由告訴人騎
  乘之DTB-089 號機車，而停車在其任職址設台北市○○區○○
  路247 號旁之245 號前等情，惟矢口否認有過失傷害之犯行，
  辯稱：其在距新明路245 號前100 公尺處，即已超越在其右前
  方由告訴人騎乘之DTB-089 號機車，於超車時並無與告訴人騎
  乘之機車發生碰撞，至告訴人會人車倒地，並受有前開傷害，
  應係告訴人騎車自行滑倒，或係未與已超越告訴人，在告訴人
  前方由其騎乘之DVC- 587號機車保持安全距離所致云云，經查
  ：
  (一)被告甲○○於92年8 月15日上午8 時，騎乘車號DVC-587 號
    機車，沿台北市○○區○○路內側車道由西向東方向行駛，
    欲至設在台北市○○區○○路247 號之公司上班，於同日上
    午8 時27分許，行近其公司時，適告訴人丙○○駕駛DTB-08
    9 號機車在其右前方，被告即騎車超越告訴人所騎之機車，
    並將所騎機車停在台北市○○區○○路245 號旁，而告訴人
    所騎之DTB-089 號機車，於被告超車後旋發生人車倒地，告
    訴人並受有如事實欄所述之傷害等情，業據被告自承在卷，
    核與證人丙○○所述相符，並有三軍總醫院附設民眾診療服
    務處診斷證明書、告訴人丙○○所騎DTB-089 號機車車損照
    片影本、道路交通事故調查報告表、道路交通事故現場圖在
    卷可參。堪認被告確於前開時間，騎乘DVC-587 號機車行經
    台北市○○區○○路，並於至新明路247 號前超越原在其右
    前方騎乘DTB-089 號機車之告訴人，且將車停在新明路245
    號旁，於被告超車後不久，告訴人所騎乘之機車即人車倒地
    ，告訴人並因而受有前述傷害。
  (二)就告訴人騎乘機車倒地之原因，告訴人指訴：係被告超車時
    ，伊車遭被告所騎機車車身碰撞，旋被告機車之右手把勾到
    告訴人所騎機車之左手把所致等語，被告則否認其機車有碰
    撞到告訴人之機車，辯稱：應係告訴人騎車自行滑倒，或告
    訴人所騎機車未與已超越告訴人，而在告訴人機車前方之被
    告所騎之DVC-58 7號機車保持安全距離，致碰撞到被告所騎
    之機車所致云云，查由被告斯時可超車乙情以觀，堪認當時
    新明路上之車流量應不大，是被告與告訴人騎車之速度應正
    常，倘告訴人所騎之機車自被告所騎機車之後方撞擊被告所
    騎之機車，衡情被告應能感覺到遭碰撞，且被告之機車應會
    有被撞之痕跡，惟查被告自陳：其機車絕無與告訴人所騎之
    機車發生碰撞等語，而卷附於車禍發生當日（即92年8 月15
    日）下午5 時21分所攝被告騎乘之DVC-587 號機車照片，並
    未發現有何撞痕，再同日所攝告訴人所騎DTB- 089號機車之
    前車頭亦未有撞痕，堪認被告辯稱：被告所騎之機車已在告
    訴人前方，惟告訴人未保持安全距離，以致自被告機車之後
    方撞擊被告所騎之機車，而致生本件車禍云云，即與事實不
    合，無足採信。茲有疑問者，乃本件車禍之發生，係如告訴
    人所述，或被告所辯之告訴人自行滑倒，查：
    (1)右揭被告騎乘DVC-587 號機車原在告訴人騎乘DTB-089 號
      機車之左後方，後被告超越告訴人騎乘之機車，並向右停
      靠在新明路245 號旁，被告於超越告訴人所騎機車時，其
      車身先碰撞到告訴人機車車身，嗣被告機車之右把手勾到
      告訴人所騎機車之左把手，致使告訴人重心不穩，而人車
      倒地，並受有前述傷害等情，業據證人即告訴人丙○○於
      偵查及本院審理時證述在卷，並有DTB-089 號機車車損照
      片、載有告訴人所騎DTB-089 號機車，因本件車禍而左側
      車身龍頭擦痕、左側車身倒地之交通事故補充資料表附卷
      可參。再查告訴人所騎機車倒地時，其刮地痕在靠近新明
      路245 號建物前，且呈向右偏折，長3.3 公尺等情，有道
      路交通事故現場圖在卷可參，告訴人所騎機車倒地之刮地
      痕既向右偏折，即有可能係告訴人騎機車時，其機車左方
      受有外力，方會發生其機車倒地之刮地痕向右偏折，是告
      訴人指稱：其車遭被告超車時勾到，方滑倒等語，尚難認
      為不實。
    (2)次據證人即車禍發生時適在新明路245 號前購物之丁○○
      於本院審理時證稱：因聽到有人喊叫，伊即望向該處，看
      見告訴人及其機車均摔倒在新明路245 號前之馬路上，當
      時被告騎車到新明路245 號前之路邊，告訴人跌倒之位置
      距被告所騎機車停放之位置，約僅伊步伐之二步。至於告
      訴人為何會跌倒，伊並未看到等語，堪認告訴人所騎之機
      車人車倒地時，被告所騎之機車適在告訴人前方，且告訴
      人倒地處距被告所停機車處僅些微之距離（約僅證人丁○
      ○步伐之二步）。依此，堪以推知被告所騎之機車甫通過
      告訴人所騎之機車，告訴人所騎之機車即人車倒地。由此
      ，益堪認告訴人指稱：其車遭被告超車時勾到，方滑倒等
      語，誠屬可能。
    (3)雖被告辯稱：其既要超車，則其騎乘DVC-587 號機車之速
      度及動能均大於告訴人所騎之機車，因物理慣性之故，告
      訴人之機車應向右側而非向左側傾倒，且告訴人應係身體
      之右側受傷，而非如告訴人現在所受之傷勢云云，查告訴
      人騎車時，其左方突受外力撞擊，致使所騎機車重心不穩
      ，而向右方偏離，衡情告訴人之反射動作應係將已偏之車
      身挪正，而將機車龍頭向左轉，而告訴人之機車受撞至機
      車刮地後完全倒地，並非瞬間，其間尚有若干秒之時差，
      於此段時間，自足使告訴人將機車龍頭偏左，致使告訴人
      所騎機車完全倒地時，呈機車車身左側倒地，告訴人身體
      左側部位受傷之情形，被告以此質疑告訴人係自行滑倒，
      尚難以遽採。雖證人即告訴人丙○○於本院作證時，僅證
      稱：遭被告擦撞後，伊所騎機車龍頭往右斜，人車往左傾
      等語，未述及其為免跌倒而轉動龍頭，企圖轉正其所騎機
      車之過程，然查告訴人於路上騎車遽遭撞擊，至其人車倒
      地受傷，均非其能預料，而係突然在短短幾秒間發生之狀
      況，衡情當時告訴人應恐慌至極，而企圖將已歪斜之車身
      轉正，復為一般人碰到此狀況毋庸經思考，即得為之反射
      動作，實難期告訴人能時時注意車禍瞬間其所為之任何動
      作，是告訴人於本院以證人身分作證時，雖未提及上開情
      形，然難以此遽認告訴人當時未為通常一般人於遭遇上開
      情況時，會為之反射反應。再查本件車禍發生時，氣候晴
      ，日間有自然光線，路面乾燥、無缺陷、無障礙物、視距
      良好等情，有道路交通事故調查報告表一份在卷可參，而
      斯時告訴人又係要直行，並無要轉彎，告訴人在路面乾燥
      、無缺陷、無障礙物，路況良好之新明路上騎車直行，會
      發生不慎滑倒之可能性甚微。
    (4)綜上所述，堪認本件車禍之發生，應係如證人即告訴人丙
      ○○所述：被告欲超越告訴人所騎機車時，其車身先輕撞
      及告訴人所騎之機車，旋其機車右手把即勾到告訴人機車
      之左手把所致，應甚明確，堪以認定。
二按道路交通安全規則所稱之汽車乃指在道路上不依軌道或電力
  架線而以原動機行駛之車輛，包括機器腳踏車，此該規則第二
  條第一項第一款定有明文。而汽車行駛時，駕駛人應注意兩車
  併行之間隔，並隨時採取必要之安全措施，道路交通安全規則
  第94第3 項定有明文。被告騎車依法即負有前開注意義務，應
  應隨時注意兩車併行之間隔，並隨時採取必要之安全措施，以
  避免發生危險。況事發當時氣候晴，日間有自然光線，路面乾
  燥、無缺陷、無障礙物、視距良好。從而按其情形被告自無不
  能注意之情事，詎其竟於超車時，未注意兩車併行之間隔，致
  生本件車禍，其有過失至明。而本件經送台北市車輛行車事故
  委員會鑑定，結果亦為相同之認定等情，有該委員會於93年11
  月9 日以北鑑審字第09330355500 號函檢送之鑑定意見書一份
  在卷可參。查被告對致生本件車禍之過失，乃未注意兩車併行
  之間隔，並隨時採取必要之安全措施，已如前述，公訴人認其
  過失係未注意車前狀況，尚有未洽，應予更正。又告訴人因此
  次車禍受有如前述之傷害，被告之過失與告訴人所受傷害間顯
  有相當因果關係，被告自應負過失傷害罪責。至被告不服台北
  市車輛行車事故委員會之鑑定，聲請送台北市政府交通局覆議
  乙節，本院認本件事證已明，無再送覆議之必要。
四本件被告所辯，均為卸責之詞，不足採信。被告犯行洵堪認定
  ，應依法論科。
五核被告所為，係犯刑法第284 條第1 項前段之過失致普通傷害
  罪。雖卷附內湖分局交通分隊黃振仁所填之自首調查表記載：
  被告親自或託人前往警察機關報案，報明肇事人姓名、地點等
  語，惟經本院質之證人丙○○，其證稱：該日上午遭被告撞倒
  受傷後，先就醫，下午才報警，警察始通知被告等語，而被告
  於本院審理時亦稱：是警察打電話到我家，我哥哥告知警察我
  的手機，警察才找到我問我有無撞到人等語，被告之輔佐人即
  被告之兄乙○○於本院審理時亦稱：車禍發生後，告訴人直接
  找到被告，被告問告訴人要否報案，告訴人稱不用，要先到醫
  院，被告即送告訴人至醫院就醫，之後各自回家，告訴人就去
  報案等語，堪認係告訴人就本件過失傷害案件向警方報案後，
  警方知被告涉案，才通知被告製作警詢筆錄甚明，是前開內湖
  分局交通分隊黃振仁所填之自首調查表所載與事實不符，不足
  採信，本件不合自首之要件，附此敘明。爰審酌告訴人所受之
  傷勢、被告過失之情節、被告否認犯行且迄未與告訴人和解，
  賠償告訴人所受損害、肇事後曾陪同告訴人就醫等一切情狀，
  量處如主文所示之刑，並諭知易科罰金之折算標準。
據上論斷，應依刑事訴訟法第299 條第1 項前段，刑法第284 條
第1 項前段、第41條第1 項前段，罰金罰鍰提高標準條例第1 條
前段、第2 條，判決如主文。
本案經檢察官高俊申到庭執行職務。
中　　華　　民　　國　　94　　年　　1 　　月　　19　　日
                  刑事第一庭審判長法  官  雷  雯  華
                                  法  官  張  國  棟
                                  法  官  江  翠  萍
以上正本證明與原本無異。
如不服本判決，應於判決送達後10日內，向本院提出上訴狀。
                                  書記官  范  淑  芬
中　　華　　民　　國　　94　　年　　1 　　月　　21　　日
論罪條文：刑法第284 條第1 項前段 (過失傷害罪)
因過失傷害人者，處六月以下有期徒刑、拘役或五百元以下罰金
。
